臺灣高雄地方法院刑事判決　　　　　　　94年度訴字第2867號
公　訴　人　臺灣高雄地方法院檢察署檢察官
被　　　告　甲○○
選任辯護人　林振福律師
右列被告因傷害致死案，經檢察官提起公訴（92 年度偵緝字第1
586、1587號），本院判決如左：
    主  文
甲○○共同傷害人之身體，因而致人於死，累犯，處有期徒刑柒
年貳月。
    事  實
一、甲○○曾於民國（下同）79年間，因違反懲治盜匪條例案件
    ，經法院判處有期徒刑5 年確定，嗣假釋出監，復因82 年
    間違反麻醉藥品管理條例案件，經臺灣高等法院高雄分院判
    處有期徒刑5 月確定，又於82年間因違反麻醉藥品管理條例
    案件，經本院判處有期徒刑5 年6 月確定，而82 年 間之2
    件違反麻醉藥品管理條例案件，並定其應執行刑為有期徒刑
    5 年8 月，且與前開違反懲治盜匪條例撤銷假釋後之殘刑，
    接續執行，而於91年8 月21日執行完畢，猶不知悔改，緣劉
    國鈞係有婦之夫，竟意圖與喪偶之林秋英往來，因劉潘姿娟
    （已由本院另案判決不受理）與劉國鈞妻丙○○○及林秋英
    均係友人，而介入此事勸阻劉國鈞與林秋英之來往，引起劉
    國鈞不滿，致生衝突，劉潘姿娟即於93年8 月29日晚上9 時
    25分許電洽其子劉信揚（已由本院另案判處罪刑）告知雙方
    衝突之事，當時劉信揚與施建良（施建良已由臺灣高雄地方
    法院檢察署檢察官處分不起訴）正於臺南縣永康市○○路某
    海產炭烤店吃食飲酒，驟聞其事，立即與施建良驅車趕往高
    雄縣湖內鄉海埔村某魚塭，會同其母了解其情，途中更以行
    動電話聯絡乙○○（已由本院另案判處罪刑）及蘇偉民（綽
    號「阿明」、「機械明」，由臺灣高雄地方法院檢察署檢察
    官另案偵辦），蘇偉民又聯繫甲○○（綽號「阿文」），甲
    ○○即約同3 名不詳姓名年籍之成年男子，共同於高雄縣湖
    內鄉○○路東方技術學院附近詳址不知之某7-11超商處集結
    ，再分別駕駛車輛共同至上開魚塭處往尋劉信揚之母劉潘姿
    娟，再由劉潘姿娟帶路一同前往高雄縣路竹鄉○○路1125號
    雙口檳榔攤找劉國鈞，當日晚間10時20至30分許，劉潘姿娟
    帶上開人眾到達前揭檳榔攤後即先行離去，甲○○即與劉信
    揚、乙○○及同往之不詳姓名成年男子多人進入檳榔攤屋內
    與劉國鈞理論，詎雙方交談後，一言不合，劉信揚情緒激憤
    ，竟基於傷害犯意徒手毆打劉國鈞，甲○○見狀亦基於與乙
    ○○等不詳姓名之成年男子多人共同參與毆打共同傷害之犯
    意聯絡，持劉國鈞住處之大型立扇，以該電扇之底座圓盤砸
    向劉國鈞，並與乙○○等不詳姓名之成年男子多人共同群毆
    劉國鈞，劉國鈞遭眾毆打後受傷倒地，劉信揚、甲○○、乙
    ○○等人始帶眾離去，嗣劉國鈞雖緊急送往高雄縣立岡山醫
    院救治，仍因毆擊所受之鈍力傷致心房破裂而於當日晚間11
    時59分許不治死亡。
二、案經高雄縣政府警察局湖內分局報請臺灣高雄地方法院檢察
    署檢察官偵查起訴。
    理　由
一、被告甲○○於審理中固坦承與劉信揚及乙○○等人於上開時
    間，在前揭超商處會合後，共同前往被害人劉國鈞之檳榔攤
    處往尋被害人，且於劉信揚突然毆打被害人時，其亦持上開
    立型電扇以電扇底座圓盤砸被害人劉國鈞，與同往人眾共同
    群毆傷害劉國鈞，惟否認其曾有約同另3 人成年男子在上開
    超商處會合，並辯稱：其原曾約同3 名友人同在上開超商，
    然因其友人與乙○○之間，曾有過節，所以未曾隨同前往劉
    國鈞處，僅其單獨與劉信揚、乙○○等人同去云云。惟查：
  （一）被告甲○○之綽號「阿文」，且係經蘇偉民之召喚而共
        同前往被害人處，又於被害人處隨同劉信揚共同毆打被
        害人，係以持前述電扇以底座圓盤砸打之方式傷害被害
        人，參與上開群毆，且致被害人因此傷重不治死亡一節
        ，除據其前開審理中之自白外（見本院卷第40、45～46
        頁），被告並曾於偵訊時坦認其綽號為「阿文」無訛（
        見94年度偵緝字第1586號卷第23頁），核與證人乙○○
        於警詢、審理中（見湖內分局警卷第19、20、23頁，93
        年度偵字第17439 號卷第83、97～99、154 、155 頁，
        本院卷第60～63頁）、以及劉信揚於警詢時（見湖內分
        局警卷第2 頁，93年度偵字第17439 號卷第150 、151
        頁）供證之情節相符【至證人乙○○及劉信揚於警詢中
        之供證，雖係審判外之陳述，然就其等所證述前開部分
        之事實，已經被告於審判程序同意作為證據（見本院卷
        第41～43頁），本院審酌該陳述於警詢時自白本案其等
        所知之情，尚屬適當，依刑事訴訟法第159 條之5 第1
        項之規定，自得為證據】，此外復有被告持為攻擊被害
        人之上開電扇1 座扣案及該電扇照片1 紙（見湖內分局
        警卷第57頁）在卷足憑，而被害人因本案被告與另案共
        犯劉信揚、乙○○及不詳姓名成年男子多名共同群毆之
        傷害行為，使被害人受有鈍力傷致心房破裂而傷重不治
        死亡一情，亦據臺灣高雄地方法院檢察署檢察官相驗屬
        實，並製有勘驗筆錄、驗斷書及相驗屍體證明書等各1
        份附卷足稽（見相驗院卷第34～35、87～98、102 頁）
        ，堪認屬實。
  （二）次就被告確實約同3 名不詳姓名年籍之成年男子共同前
        往前揭檳榔攤處毆打傷害被告之事實，亦據證人乙○○
        於警詢時供證：「阿文」（即被告）率其朋友連本身共
        4 人於湖內鄉○○路超商會合，共計有4 部自用小客車
        共同前往前揭檳榔攤，第3 部車由伊駕駛，並搭載「阿
        文」的朋友2 人，第4 部小客車由「阿文」駕駛，不知
        車上乘客之人數（見湖內分局警卷第23頁）；又稱：被
        告大約帶5 至6 人至東方路超商集結，被告係開1 部喜
        美自用小客車前往，共4 部自用小客車前往前揭檳榔攤
        ，其開1 部小客車由伊駕駛，被告亦開1 部小客車，被
        告車內載有3 人，伊均不知該3人 之姓名等詞（見93年
        度偵字第17439 號卷第99 頁）【 證人乙○○於警詢中
        之上開供證雖屬審判外之陳述，且與伊於審判中所證不
        符，然其先前於警詢中之陳述，係伊單獨面對司法警察
        所為之陳述，且伊其警詢中陳述之時間分別為93年8 月
        30日、93年9 月10 日 ，均在被告94年7 月16日緝獲到
        案之前（見通緝案件移送書所載之緝獲時間），故伊先
        前警詢陳述之時，既在被告緝獲之前，自無與被告串謀
        之情事，更不會因證人對於被告有所顧忌或同情，而不
        願於被告面對前述不利被告之事實，因此，證人乙○○
        於警詢時之陳述具有較可信之特別情況，且與證明前述
        被告確實糾同約3 名友人同往傷害被害人之犯罪事實之
        存在所必要，依刑事訴訟法第159 條之2 規定，自得為
        證據】；再核之證人乙○○於審理中之證詞，對於案發
        當日是否曾於湖內鄉東方技術學院旁超商會合？答稱：
        不知情；對於被告是否約同3 名友人共同前往？亦答稱
        ：伊不知道；對於所見及被告約同之三名友人是否曾有
        過節？則稱：不認識他們，且時間過很久；對於被告究
        否帶同三名友人共同至東方技術學院旁超商處？則稱：
        沒有印象等詞（見本院卷第60、61頁），可知證人乙○
        ○於本院審理作證時，對於多項當時發生之情狀，已無
        記憶或無法確認，足見證人乙○○於審理時之證述，已
        因相隔相當時日而記憶模糊，是證人乙○○就上情之證
        詞，自以警詢中所為證言，始屬可信；復就被告審理時
        辯稱：其確曾找3 名朋友共同至湖內鄉○○路東方技術
        學院附近之7-11超商處，然因其朋友與乙○○有過節，
        而未隨同前往上開檳榔攤云云，但核諸證人乙○○審理
        中證述：根本不認識被告所約同之友人（見本院卷第60
        頁），於警詢時亦證供：不知被告車內所搭載3 人之姓
        名等詞（見93年度偵字第17439 號卷第99頁），是依證
        人乙○○之上開證述，伊既與被告糾同前往檳榔攤之友
        人不相識，又何有可能與被告友人竟有過節，足見被告
        所辯此節，並非事實，當無足採。
  （三）綜上所述，本案事證明確，被告所辯前情，無非卸責之
        詞，既不可信，其犯行堪予認定。
二、核被告甲○○所為，係犯刑法第277 條第2 項前段之傷害因
    而致人於死罪。被告與劉信揚、乙○○、蘇偉民及不詳姓名
    之成年男子共10多人就上開犯行間，有犯意聯絡及行為分擔
    ，均應論以共同正犯。又被告曾於79年間，因違反懲治盜匪
    條例案件，經法院判處有期徒刑5 年確定，嗣假釋出監，復
    因82年間違反麻醉藥品管理條例案件，經臺灣高等法院高雄
    分院判處有期徒刑5 月確定，又於82年間因違反麻醉藥品管
    理條例案件，經本院判處有期徒刑5 年6 月確定，而82年間
    之2 件違反麻醉藥品管理條例案件，並定其應執行刑為有期
    徒刑5 年8 月，且與前開違反懲治盜匪條例之殘刑，接續執
    行，而於91年8 月21日執行完畢，此有臺灣高等法院被告前
    案紀錄表可按，其5 年以內再犯本件有期徒刑以上之罪，為
    累犯，依刑法第47條規定加重其刑。爰審酌被告前曾犯盜匪
    、麻藥等之案件，均判處罪刑且執行完畢，已如前述，竟又
    為本案犯行，顯見其素行不良，又其不明就裡即糾眾與友人
    同往並於現場群毆被害人之行為，足顯其暴戾之氣，惡性非
    輕，再就被告當場以大型立扇作為攻擊被害人之武器，益徵
    其傷害暴力犯行之情節甚重，且被害人因被告與另案共犯之
    群毆傷害行為以致死亡，所生實害亦鉅，惟其犯罪後雖坦承
    持電扇砸被害人，但仍矢口否認糾眾共往之情，難認態度良
    好，以及被告竟與被害人家屬達成無條件和解等情，量處如
    主文所示之刑。至於被告所持之電扇作為攻擊傷害被害人所
    用之物，然該電扇既係被害人所有，自不得為沒收之諭知。
據上論斷，應依刑事訴訟法第299 條第1 項前段，刑法第28條、
第277 條第2 項前段，判決如主文。
本案經檢察官翁姵嫻到庭執行職務。
中  　華　　民　　國　  94  　年　10　　月  　12  　　日
                  刑事第二庭審判長法  官  邱永貴
                                  法　官  何佩陵
                                  法  官  高思大
以上正本證明與原本無異。
如不服本判決，應於判決送達後10日內向本院提出上訴狀，上訴
於台灣高等法院高雄分院（須附繕本）。
中　　華　　民　　國　　94　　年　　10　　月　　14　　日
                                  書記官  蔡語珊
附錄論罪科刑條文：
中華民國刑法第277條
            傷害人之身體或健康者，處3 年以下有期徒刑、拘
            役或1千元以下罰金。
            犯前項之罪因而致人於死者，處無期徒刑或7 年以
            上有期徒刑；致重傷者，處3年以上10年以下有期
            徒刑。
